臺灣高等法院刑事判決　　　　　　　　　　　　　九十一年度上易字第一五六四號
　　上　訴　人　臺灣桃園地方法院檢察署檢察官
　　被　　　告　甲○○
右上訴人因被告侵占案件，不服臺灣桃園地方法院九十年度易字第二三六三號中華民
國九十一年四月二日第一審判決（起訴案號：臺灣桃園地方法院檢察署九十年度偵字
第一四八八九號），提起上訴，本院判決如左：
    主  文
原判決撤銷。
甲○○意圖為自己不法之所有，而侵占對於業務上所持有之物，處有期徒刑陸月，如
易科罰金以參佰元折算壹日。緩刑貳年。
    事  實
一、甲○○原係擔任位於桃園縣中壢市○○路一二號之功軒企業有限公司業務人員，
    負責擔任送貨及收取貨款，為從事業務之人。竟基於意圖為自己不法所有之犯意
    ，於民國（下同）九十年一月三十日之任職期間，將其向功軒企業有限公司之客
    戶時代包裝材料公司所收之帳款新台幣（下同）五萬零六百一十元支票，以變易
    持有為所有之意思予以侵占入己，提出交換領取，嗣後即離職，經功軒企業有限
    公司與時代包裝材料公司對帳發現。
二、案經功軒企業有限公司訴由臺灣桃園地方法院檢察署檢察官偵查起訴。
    理  由
一、訊據被告甲○○否認業務侵占犯行，辯稱略以：「未收取該筆款項」、「我有告
    訴乙○○我要借用這筆錢」等語。然查：
(一)、右開事實業據功軒企業有限公司代理人乙○○於偵查指訴明確（一四八八九號卷
    第五頁反面）並提出功軒企業有限公司送貨予時代包裝材料公司之送貨單二紙為
    據（金額分別為九六六０元與四０九五０元，共五０六一０元）、被告在職證明
    書（載明被告職務為業務）為憑。
(二)、被告於原審調查中先否認自時代包裝材料公司收取五０六一０元（原審卷第九頁
    ），嗣於本院審理時改稱：「我有告訴乙○○我要借用這筆錢」等詞，前後所陳
    矛盾。而告訴人代理人乙○○於原審初次調查中稱時代包裝材料公司好像沒再經
    營打電話到公司沒人接聽等語（原審卷第十頁），嗣於原審審理時亦稱：「（被
    告有無侵占？）沒有，是在上次開完庭後，在九十年十二月十二日我跟陳一起去
    時代包裝材料公司收錢的」、「（在之前為何提出告訴？）因為我們打電話去時
    代公司，他們說錢已付清」、「（後來如何發現的？）後來我們在十二月十二日
    找到老闆，老闆才把錢付給我們」等語（原審卷第五七頁）。但證人即時代包裝
    材料公司負責人丁○○於原審證述確實交付被告一張支票，金額五０六一０元，
    票號八三三九０七，且已兌現等語（原審卷第十六頁），足徵被告所稱未收貨款
    之詞不實，另告訴告訴人代理人乙○○所稱找不到時代包裝材料公司等詞，應屬
    迴護被告之語。
(三)、告訴人代理人乙○○於本院調查時，在證人即時代包裝材料公司會計丙○○通知
    到場之情形下，則稱：「會計小姐告訴我，這筆款項沒有收到，我要甲○○去收
    款項，我問小姐，她打電話去問，才知道他們已經付款，我們找不到甲○○，是
    在他在職的時候收的，沒有交出來，就離職了。在一審開庭還沒有結案時，給我
    現金五萬二千元」（本院卷第三一頁）等語，以上所陳係在證人即時代包裝材料
    公司會計丙○○通知到場下所陳，足見應為真實，是告訴人代理人乙○○於原審
    所陳，因係在收受被告所交出之五萬二千元現金之情形下，所述自屬迴護被告而
    不可採，應以其在本院調查所陳為真。
(四)、證人即時代包裝材料公司會計丙○○證述在九十年一月把票開出，是業務甲○○
    來收的，在二月份兌現等語（本院卷第三二頁）。而告訴人代理人乙○○於本院
    調查亦稱：「（何時應去收這筆款？）應該是九十年一、二月左右，甲○○在三
    月份離職，他離職後，會計在四月份對帳都對不到，就與他們聯絡，到寫告訴狀
    時，錢都沒有拿回來」等語（本院卷第三二頁），是依上事證，足徵被告確為告
    訴人之業務，而收貨款為其業務。
(五)、綜上，本件事證明確，被告所辯尚非可採，其犯行應堪認定。
二、核被告甲○○所為，係犯刑法第三百三十六條第二項之業務侵占罪。原審未審及
    證人即時代包裝材料公司負責人丁○○所陳，逕以告訴人之代理人乙○○事後自
    被告處收受貨款迴護所述，遽為被告無罪之諭知，自難謂洽，檢察官上訴意旨以
    被告所為已該當於刑法第三百三十六條第二項之構成要件等語，指摘原判決諭知
    無罪為不當非無理由，自應由本院將原判決撤銷改判，爰審酌被告犯罪之動機、
    目的、智識程度、所生告訴人危害程度、在原審審理時給付告訴人五萬二千元現
    金及犯後之態度等一切情狀，量處如主文所示之刑，並諭知易科罰金之折算標準
    。查被告前未曾受有期徒刑以上刑之宣告，此有臺灣高等法院檢察署刑案記錄簡
    覆表在卷可查，其因一時失慮致有上開犯行，經此刑之宣告後當知所惕勉自勵信
    無再犯之虞，且被告育有二稚子（卷附戶口名簿影本）亟需其工作以維家計，足
    認本件之宣告刑以暫不執行為適當，爰併予宣告緩刑貳年，以鼓勵向上，並期自
    新。
據上論斷，應依刑事訴訟法第三百六十九條第一項前段、第三百六十四條、第二百九
十九條第一項前段、第三百三十六條第二項、第四十一條第一項前段、第七十四條第
一款、罰金罰鍰提高標準條例第一條前段、第二條，判決如主文。
本案經檢察官鍾鳳玲到庭執行職務。
中    華    民    國    九十一    年      八        月      二十一      日
                              臺灣高等法院刑事第七庭
                                  審判長法  官  蘇  隆  惠
                                        法  官  林  瑞  斌
                                        法  官  施  俊  堯
右正本證明與原本無異。
不得上訴。
                                        書記官  陳  彥  蕖
中    華    民    國    九十一    年      八        月      二十一      日
附錄：本判決論罪科刑法條全文
中華民國刑法第三百三十五條
 (普通侵占罪)
意圖為自己或第三人不法之所有，而侵占自己持有他人之物者，處五年以下有期徒刑
、拘役或科或併科一千元以下罰金。
前項之未遂犯罰之。
中華民國刑法第三百三十六條
 (公務公益侵占罪、業務侵占罪)
對於公務上或因公益所持有之物，犯前條第一項之罪者，處一年以上七年以下有期徒
刑，得併科五千元以下罰金。
對於業務上所持有之物，犯前條第一項之罪者，處六月以上五年以下有期徒刑，得併
科三千元以下罰金。
前二項之未遂犯罰之。
